【裁判字號】    90,訴,381
【裁判日期】    900831
【裁判案由】    返還消費借貸款
【裁判全文】
臺灣新竹地方法院民事判決  九十年度訴字第三八一號
    原      告  新竹國際商業銀行股份有限公司
    法定代理人  戊○○
    訴訟代理人  甲○○
    被      告  辛○○○
                庚○○○
    代理人      己○○
    被      告  壬○○
                丁○○○
                丙○○○
    代理人      乙○○
右當事人間請求返還消費借貸款事件，本院判決如左：
    主      文
被告應連帶給付原告新臺幣捌拾伍萬零伍佰貳拾元，及自民國八十八年七月二十六
日起至清償日止，按年息百分之十點九六計算之利息，並自民國八十八年八月二十六
日起至清償日止，逾期在六個月以內者，另按上開利率百分之十，逾期超過六個月部
分，按上開利率百分之二十計算之違約金。
訴訟費用由被告連帶負擔。
    事      實
甲、原告方面：
一、聲明：如主文所示。
二、陳述：緣訴外人魏國豐於民國八十六年一月三十一日邀同第三人魏金增、劉仁美
    、陳華根為連帶保證人向原告借款新臺幣( 下同 )一百五十萬元，約定借款期間
    自八十六年一月三十一日起至九十一年一月三十一日止，利息按年息百分之十一
    計算，嗣後隨原告基本放款利率調整，且約定以一個月為一期，共分六十期按期
    平均攤還本息，如有一期未依約清償本金時，借款人即喪失期限之利益，視為全
    部到期，應立即全部攤還，並於遲延給付時，除按上開利率計算遲延利息外，逾
    期在六個月以內者，另按上開利率百分之十，逾期超過六個月之部分，則按上開
    利率百分之二十計算違約金。詎訴外人魏國豐就上開借款本息僅繳納至八十八年
    七月二十五日止，依上開約定即喪失期限利益，視為全部到期，計尚欠借款本金
    八十五萬零五百二十三元，及自八十八年七月二十六日起之利息、違約金未償，
    迭經原告催討無效。嗣因魏金增於八十七年七月二十八日死亡，其權利義務即應
    由被告辛○○○、庚○○○、壬○○、丙○○○、丁○○○及訴外人癸○○繼承
    之，而因癸○○於原告起訴前業已合法拋棄繼承在案，為此爰依民法第一千一百
    五十三條之規定提起本訴，請求被告辛○○○、庚○○○、壬○○、丙○○○、
    丁○○○連帶給付尚積欠之借款本金八十五萬零五百二十三元，及自八十八年七
    月二十六日起至清償日止，按年息百分之十點九六計算之利息，並自八十八年八
    月二十六日起至清償日止，逾期在六個月以內者，另按上開利率百分之十，逾期
    超過六個月部分，按上開利率百分之二十計算之違約金。
三、證據：提出借據、放款客戶往來明細、魏金增除戶戶籍謄本、繼承系統表、戶籍
    謄本各一件( 均影本 )為證。
乙、被告方面：
壹、被告辛○○○、壬○○、丁○○○部分：
    被告辛○○○、壬○○、丁○○○均未於言詞辯論期日到場，亦未提出書狀作任
    何聲明或陳述。
貳、被告庚○○○部分：
一、聲明：駁回原告之訴。
二、陳述：被告自幼即出養予訴外人張貴淮，嗣雖與養父母於六十二年六月十二日終
    止收養關係，並回復與本生父母魏金增之關係，惟旋即於同年十一月十四日出嫁
    與己○○，實不知本件借款之始末，又魏金增死亡後既遺有一筆土地可以處理本
    件債務，原告本得就此追繳魏國豐之債務，且被告既未分得魏金增之遺產，自不
    應由被告負擔被繼承人之債務。
三、證據：提出戶籍謄本為證。
、被告丙○○○部分：
一、聲明：駁回原告之訴。
二、陳述：被告並不知本件借款之事，且原告應先向其他保證人求償，不應逕向被告
    請求返還借款。
    理      由
甲、程序方面：
    本件被告辛○○○、壬○○、丁○○○經合法通知，未於最後言詞辯論期日到場
    ，核無民事訴訟法第三百八十六條各款所列情形，爰依原告聲請，由其一造辯論
    而為判決。
乙、得心證之理由：
一、本件原告主張訴外人魏國豐於八十六年一月三十一日向原告借款一百五十萬元，
    約定借款期間自八十六年一月三十一日起至九十一年一月三十一日止，利息按年
    息百分之十一計算，嗣後隨原告基本放款利率調整，且約定以一個月為一期，共
    分六十期按期平均攤還本息，如有一期未依約清償本金時，借款人即喪失期限之
    利益，視為全部到期，應立即全部攤還，並於遲延給付時，除按上開利率計算遲
    延利息外，逾期在六個月以內者，另按上開利率百分之十，逾期超過六個月之部
    分，則按上開利率百分之二十計算違約金。詎訴外人魏國豐就上開借款本息僅繳
    納至八十八年七月二十五日止，依上開約定即喪失期限利益，視為全部到期，計
    尚欠借款本金八十五萬零五百二十三元，及自八十八年七月二十六日起之利息、
    違約金未償，迭經原告催討無效之事實，業據提出借據、放款客戶往來明細各一
    件為證，並經證人魏國豐到庭證述明確，且為被告庚○○○、丙○○○當庭所不
    否認，被告辛○○○、壬○○、丁○○○未到庭陳述，復未提出書狀答辯以供本
    院斟酌，則原告此部分主張，自堪信為真實。又魏金增於借款當時確有前往原告
    銀行辦理對保手續，並親自在借據上連帶保證人處簽名，及蓋用其所有之印章乙
    節，亦經證人魏國豐及原告銀行當時承辦本件對保業務之職員溫德正到庭證述明
    確，足見原告主張訴外人魏國豐於本件借款當時確有邀同魏金增為連帶保證人，
    應堪採信。再者，魏金增於八十七年七月二十八日死亡後，被告辛○○○既為魏
    金增之妻；被告丙○○○、壬○○、丁○○○則為魏金增之女，亦有原告提出戶
    籍謄本可佐，至被告庚○○○之戶籍謄本記事欄雖記載其曾於四十年十月五日被
    張貴准收養為養女，惟亦載有「民國六十二年六月十二日與養父母終止收養關係
    ，自即日起恢復生父姓魏明昭」乙節，既為被告庚○○○所不否認，則被告庚○○○與養父母終止收養關係後，既已回復與本生父母魏金增之關係，應認被告庚○○○與被告辛○○○、丙○○○、壬○○、丁○○○同為魏金增之繼承人。從
    而，繼承人對於被繼承人之債務，負連帶責任，既為民法第一千一百五十三條第
    一項所明定，則魏金增生前所負保證借款償還之義務，自係民法第一千一百五十
    三條第一項所謂被繼承人之債務，且被告亦均表明並無拋棄繼承或限定繼承情事
    ，則被告對之本應負連帶責任，又因繼承人自繼承開始時，係概括承受被繼承人
    財產上之一切權利、義務，不因被告有無取得被繼承人之財產而有異，是被告執
    其等並無取得魏金增之財產作為不須清償本件債務之理由，要無足採。再被告魏
    金增於八十七年七月二十八日死亡時，債務人魏國豐既仍按期繳付借款本息，則
    原告依其等間借款往來之約定，即不得主張魏國豐有喪失期限利益之情形，進而
    要求魏國豐須立即清償本件借款全額，是被告所稱原告應立即對於魏金增之遺產
    求償云云，尚屬無據。末查，魏金增與原告於借款時既有約定保證借款人如數清
    償借款本息，並願拋棄先訴抗辯權，且非至借款之責任完全消滅時保證責任不歸
    消滅，如借款人有不履行債務時，願連帶負責，立即如數賠償借款本息、違約金
    及各項費用，絕不以抵質押品未經處分或對借款人所有財產未為強制執行或其他
    藉口延緩保證責任之履行，且任何連帶保證人之一均負單獨如數賠償借款本息、
    違約金及各項費用，不得相互推諉乙節，復為借款約定條款第九條、第十一條所
    明定，是原告依上開約定既不須先就主債務人之財產強制執行，即得對於任一連
    帶保證人行使權利，則被告主張原告須先對於其他連帶保證人求償云云，亦無足
    採。
二、綜上，原告本於被告繼承魏金增與原告間之消費借貸及連帶保證之法律關係，請
    求被告連帶清償本件借款尚積欠之借款本金八十五萬零五百二十三元，及自八十
    八年七月二十六日起至清償日止，按年息百分之十點九六計算之利息，並自八十
    八年八月二十六日起至清償日止，逾期在六個月以內者，另按上開利率百分之十
    ，逾期超過六個月部分，按上開利率百分之二十計算之違約金，於法有據，應予
    准許。
三、結論：原告之訴為有理由，依民事訴訟法第三百八十五條第一項前段、第八十五
    條第二項，判決如主文。
中      華      民      國    九十      年      八      月     三十一   日
                                  臺灣新竹地方法院民事第一庭
~B法      官  王佳惠
右為正本係照原本作成。
如對本判決上訴，須於判決送達後廿日內向本院提出上訴狀。
~B法院書記官  蕭宛琴
中      華      民      國    九十      年      八      月     三十一   日


司法院資訊處製作；財團法人民間司法改革基金會備份。
